臺灣臺北地方法院刑事判決
110年度簡上字第185號
上  訴  人  臺灣臺北地方檢察署檢察官
被      告  陳柏諺


上列上訴人就被告因妨害公務案件，不服本院110年度簡字第201
3號中華民國110年11月1日第一審刑事簡易判決（聲請案號：臺
灣臺北地方檢察署110年度速偵字第774號），提起上訴，本院管
轄之第二審地方法院合議庭，判決如下： 
    主  文
原判決撤銷。
陳柏諺犯妨害公務執行罪，累犯，處有期徒刑貳月，如易科罰金
，以新臺幣壹仟元折算壹日。
    事實及理由
一、上訴意旨如附件二臺灣臺北地方檢察署檢察官上訴書所載。
二、本件犯罪事實及證明犯罪事實之證據方法並其證據以及論罪
    均引用如附件一臺灣臺北地方檢察署檢察官聲請簡易判決處
    刑書所載。
三、原審據以論科，固非無見。惟查：本件被告所為妨害公務犯
    行過程中，固亦涉及公然侮辱、傷害之犯嫌，然公然侮辱、
    傷害罪依序依刑法第314條、第287條之規定係屬告訴乃論之
    罪，如附件一聲請簡易判決處刑書之犯罪事實欄業已載明「
　　公然侮辱、傷害部分均未據告訴」，且並未記載公然侮辱、
    傷害犯意之主觀構成要件，而僅就妨害公務部分記載在犯罪
    事實欄，此部分亦可參照論罪欄亦僅記載「核被告所為，係
    犯刑法第135條第1項對執行職務公務員強暴脅迫罪嫌、第14
    0條第1項侮辱公務員等罪嫌」，可知本件聲請簡易判決處刑
    之範圍僅限於妨害公務部分，就公然侮辱、傷害部分，因被
    害人即警員張皓勛未提出告訴，不具備訴追條件，而不在聲
    請簡易判決處刑之範圍內。原審判決誤將公然侮辱、傷害部
    分納入審判範圍（詳原判決事實及理由第10行至第15行）
　　，即有未洽。上訴意旨指摘原判決此部分與法有違，為有理
    由，應由本院予以撤銷改判，被告有如事實所示前科雖符合
    有期徒刑執行完畢5年內故意再犯本案有期徒刑以上之罪之
    累犯規定，此有卷附臺灣高等法院被告前案紀錄表足稽；惟
    參酌司法院釋字第775號解釋意旨，因被告符合累犯規定之
    前案為毒品案件，與本案類型不同，故認無須加重其刑。爰
    審酌被告陳柏諺之被告教育程度、生活狀況及其犯罪之動機
　　、目的、手段，以及所造成之危害等一切情狀，改以量處如
    主文第2項所示之刑，並諭知易科罰金之折算標準。　　　
據上論斷，依刑事訴訟法第449條第1項、第3項、第454條第2項
、第455條之1第3項、第369條第1項，刑法第135條第1項、第140
第1項前段、第55條前段、第47條第1項、第41條第1項前段、刑
法施行法第1條之1第1項，判決如主文。
本案經檢察官羅韋淵聲請以簡易判決處刑，檢察官林婉儀到庭執
行職務。
中　　華　　民　　國　　111 　年　　1 　　月　　18　　日
　　　　　　　　　刑事第十二庭  審判長法　官  李英豪
                                      法  官  王令冠
                                      法  官  陳冠中
上正本證明與原本無異。
不得上訴。
                                      書記官  李璁潁
中　　華　　民　　國　　111 　年　　1 　　月　　18　　日
附件一：
臺灣臺北地方檢察署檢察官聲請簡易判決處刑書　
                                    110年度速偵字第774號
　　被　　　告　陳柏諺　男　25歲（民國00年0月00日生）
　　　　　　　　　　　　住臺北市○○區○○街00號9樓之7
　　　　　　　　　　　　國民身分證統一編號：Z000000000號
上列被告因妨害公務案件，業經偵查終結，認為宜聲請以簡易判
決處刑，茲將犯罪事實及證據並所犯法條分敘如下：　
　　　　犯罪事實
一、陳柏諺前因施用毒品案件，經臺灣臺北地方法院以105年度
    簡字第1418號、106年度簡字910號判決各處有期徒刑3月、4
    月後，再以106年度審簡字第1859號、第2056號判決各處有
    期徒刑4月、3月、2月確定，嗣前者與後者分別經定應執行
    刑為有期徒刑5月、7月確定並接續執行後，於民國107年9月
    12日執行完畢。猶不知悔改，於110年10月19日下午3時許，
    在臺北市○○區○○○路0段000號，因騎乘車牌號碼000-0000號
    普通重型機車而未戴安全帽，遭臺北市政府警察局萬華分局
    華江派出所警員張皓勛依法執行路檢點勤務而將之攔停，陳
    柏諺竟基於妨害公務之犯意，接續以「你娘勒」、「警察你
    娘勒、他啥小啊」（臺語）之言語辱罵張皓勛，並以騎乘機
    車衝撞張皓勛之強暴手段而妨害張皓勛執行公務，致張皓勛
    受有左足挫傷合併腫脹、韌帶及軟組織損傷等傷害（公然侮
    辱、傷害部分均未據告訴）。
二、案經臺北市政府警察局萬華分局報告偵辦。
 　　　 證據並所犯法條
一、上開犯罪事實，業據被告陳柏諺於警詢、偵訊中坦承不諱，
    復有證人即警員張皓勛出具之職務報告書、現場錄音譯文、
    臺北市政府警察局萬華分局華江派出所20人勤務分配表、警
    員工作紀錄簿、臺北市立聯合醫院（和平院區）診斷證明書
    、受傷照片等在卷可參，足認被告自白與事實相符，其罪嫌
    應堪認定。
二、論罪：
    核被告所為，係犯刑法第135條第1項對執行職務公務員強暴
     脅迫罪嫌、第140條第1項侮辱公務員等罪嫌。被告所犯上
    開各罪嫌，具有時間之重疊性，有局部同一之行為，是被告
    以一行為同時觸犯上開各罪，為想像競合犯，請依刑法第55
    條之規定從一重之對執行職務公務員強暴脅迫罪嫌處斷。又
    查被告前有如事實欄所載之論罪科刑及執行情形，有本署刑
    案資料查註紀錄表附卷可憑，被告受有期徒刑執行完畢後，
    5年以內故意再犯本件有期徒刑以上之罪，為累犯，請依司
    法院釋字第775號解釋意旨，裁量是否加重最低本刑。
三、依刑事訴訟法第451條第1項聲請逕以簡易判決處刑。
　　此  致
臺灣臺北地方法院
中　　華　　民　　國　　110　　年 　10　  月 　 22　　日
　　　　　　　　　　　　　     檢　察　官　羅韋淵
本件正本證明與原本無異　　　　　　　　　　　　　　　　　
中　　華　　民　　國　  110　　年　 10 　 月　  26 　 日
                  　    　     書　記　官　蔡耀霆
附錄本案所犯法條全文
中華民國刑法第135條
（妨害公務執行及職務強制罪）
對於公務員依法執行職務時，施強暴脅迫者，處3年以下有期徒
刑、拘役或3百元以下罰金。
意圖使公務員執行一定之職務或妨害其依法執行一定之職務或使
公務員辭職，而施強暴脅迫者，亦同。
犯前二項之罪，因而致公務員於死者，處無期徒刑或7年以上有
期徒刑；致重傷者，處3年以上、10年以下有期徒刑。
中華民國刑法第140條
（侮辱公務員公署罪）
於公務員依法執行職務時，當場侮辱，或對於其依法執行之職務
公然侮辱者，處6月以下有期徒刑、拘役或1百元以下罰金。
對於公署公然侮辱者亦同。
附記事項：
本件係依刑事訴訟法簡易程序辦理，法院簡易庭得不傳喚被告、
輔佐人、告訴人、告發人等出庭即以簡易判決處刑；被告、被害
人、告訴人等對告訴乃論案件如已達成民事和解而要撤回告訴或
對非告訴乃論案件認有受傳喚到庭陳述意見之必要時，請即另以
書狀向簡易法庭陳述或請求傳訊。
附件二：
臺灣臺北地方檢察署檢察官上訴書
                                      110年度上字第331號
　　被　　　告　陳柏諺　男　25歲（民國00年0月00日生）
　　　　　　　　　　　　住臺北市○○區○○街00號9樓之7
　　　　　　　　　　　　國民身分證統一編號：Z000000000號
上列被告因妨害公務案件，經臺灣臺北地方法院於中華民國110
年11月1日為第一審判決（110年度簡字第2013號），本檢察官於
110年11月15日收受判決正本，認應全部提起上訴，茲敘述上訴
理由如下：
一、原審判決被告犯妨害公務罪部分，處有期徒刑2月，固非無
    見，然原審判決於理由二中敘及「至被告於本案妨害公務及
    侮辱公務員犯行中，同時侮辱並傷害員警，本應另論公然侮
    辱、傷害罪；惟因被害人員警並未提出告訴，且公然侮辱、
    傷害罪與被告所犯本案妨害公務、侮辱公務員罪間，各屬1
    行為觸犯數罪名之想像競合犯之單一案件關係，故就被告另
    涉犯公然侮辱、傷害罪部分，即不另為不受理之諭知。」則
    尚難認為允妥，經查：
  ㈠原審判決有未經請求之事項予以判決之違法：
    本件被告所為妨害公務犯行過程中，固亦涉及公然侮辱、傷
    害之犯嫌，然公然侮辱、傷害係屬告訴乃論之罪，聲請簡易
    判決處刑書之犯罪事實欄業已載明「公然侮辱、傷害部分均
    未據告訴」，且並未記載公然侮辱、傷害犯意之主觀構成要
    件，而僅就妨害公務部分記載在犯罪事實欄，此部分亦可參
    照論罪欄亦僅記載「核被告所為，係犯刑法第135條第1項對
    執行職務公務員強暴 脅迫罪嫌、第140條第1項侮辱公務員
    等罪嫌」，可知本件聲請簡易判決處刑之範圍僅限於妨害公
    務部分，就公然侮辱、傷害部分，因被害人即警員張皓勛未
    提出告訴，不具備訴追條件，而不在聲請簡易判決處刑之範
    圍內。原審判決誤將公然侮辱、傷害部分納入審判範圍，而
    以「被告另涉犯公然侮辱、傷害罪部分，即不另為不受理之
    諭知」等語，係就未經請求之事項予以判決，依刑事訴訟法
    第379條第12款之規定，為當然違背法令。
  ㈡原審判決有判決理由不備之違法：
    原審判決就本案公然侮辱、傷害部分，既然未經被害人提出
    告訴，且聲請簡易判決處刑書業已載明此節，堪認此部分為
    告訴乃論之罪且不具備訴追條件，而不在聲請簡易判決處刑
    之範圍內，原審既將之納入判決中，即應負有說明為何得就
    不具備訴追條件且未經簡易判決處刑聲請之部分，納入審理
    之範圍之說理義務，原審未經說明，即先將上開部分納入審
    理範圍，復以被害人未據告訴而不另為不受理之諭知，顯有
    判決理由不備之違法，依刑事訴訟法第379條第14款之規定
    ，為當然違背法令。
  ㈢原審判決有上開違法不當之處，請撤銷原判決，另為適當之
    判決。
二、爰依刑事訴訟法第455條之1第1項提起上訴。
　　此　致
臺灣臺北地方法院　
轉送臺灣臺北地方法院合議庭
中　　華　　民　　國　 110　　年　　11　　月　　22　　日
　　　　　　　　　　　　　檢　察　官　羅韋淵